【裁判字號】    97,建,1
【裁判日期】    970613
【裁判案由】    損害賠償
【裁判全文】
臺灣彰化地方法院民事判決  97年度建字第1號
原      告  合虹企業有限公司
法定代理人  乙○○
訴訟代理人  黃鼎鈞律師
複 代理 人  陳銘傑律師
被      告  環科科技工程有限公司
法定代理人  甲○○
上列當事人間請求損害賠償事件，本院於民國97年5月28日言詞
辯論終結，茲判決如下：
    主      文
被告應給付原告新台幣壹佰貳拾壹萬元，及自民國九十六年十二
月一日起至清償日止，按年息百分之五計算之利息。
訴訟費用由被告負擔新台幣壹萬貳仟捌佰捌拾貳元，其餘新台幣
壹萬壹仟伍佰捌拾壹元由原告負擔。
本判決原告勝訴部分，於原告以新台幣肆拾壹萬元為被告供擔保
後，得假執行。但被告以新台幣壹佰貳拾壹萬元，為原告預供擔
保，得免為假執行。
原告其餘假執行之聲請駁回。
    事實及理由
壹、程序方面：
一、被告未於言詞辯論期日到場，核無民事訴訟法第386條所列
    各款情形，爰依原告之聲請，由其一造辯論而為判決。
二、按「訴狀送達後，原告不得將原訴變更或追加他訴。但有下
    列各款情形之一者，不再此限：三擴張或減縮應受判決事項
    之聲明者。」，民事訴訟法第255條第1項第3款定有明文。
    經查：原告原起訴請求被告應給付原告新台幣（下同）2,36
    6,775元，嗣後減縮其聲明為2,297,700元，核與前開規定，
    洵無不合，應予准許。
貳、實體方面：
一、原告主張：
  (一)兩造於民國95年10月間就奇美六廠消防撒水配管工程簽立工
    程承攬合約（以下簡稱系爭合約），約定工程總價新台幣（
    下同）220萬元，開工日期為95年10月25日，完工期限為96
    年2月28日。又系爭工程共分A、B、C、D等4區，其中A、B區
    （即西區）由原告轉包予被告施作，另外C、D（即東區）由
    原告自行施作。
  (二)嗣後被告依約開始施作，先後於95年11月、95年12月、96年
    1月各向原告領領工程款22萬元、44萬元及33萬元，合計請
    領金額為99萬元。詎被告未完成系爭工程，竟於96年3月間
    未再進場施工。雖經原告催告，但未獲置理。原告為避免工
    程延宕，遂自行接手，並僱用他人施作剩餘工程，至今工程
    仍在收尾尚未全部完工。原告並於96年9月10日發律師發函
    被告，表示終止系爭合約，並請被告出面會算相關損害賠償
    金額，但未獲置理。是以，原告因被告不履行契約致生損害
    ，自得請求損害賠償。
  (三)依系爭合約第8條第14款約定：「工程終止：如乙方於工程
    進行中因故或惡意未能如期施工完成導致工程進度延遲，我
    方立即停止付款並終止合約，乙方不得在要求請領工程款。
    」、第11條約定：「若乙方之完工期限逾期超過30個日曆天
    時，甲方得終止或解除契約並請求損害賠償。乙方並同意，
    前述款項甲方得自其已付或未付之款項追償或扣除之。」、
    第20條約定：「除本合約另有規定外，如有下列情事之一時
    ，甲方得將本合約及其附件所衍生之契約關係予以終止或解
    除。(四)乙方因故停止工程時。」茲因被告無故停止施作，拒
    絕繼續履行系爭合約，原告自得依上述約定終止契約，並請
    求相關損害賠償。
  (四)依系爭合約第11條約定，及第8條第3款約定：「若無法按照
    業主要求之期限內完工則甲方可外調施工人員支援，其所發
    生之費用全由乙方自行負擔，每一外調人工＄3,000元。」
    茲因被告拒絕繼續履行系爭合約，原告自行外調施工人員所
    支付款項合計3,507,700元，經扣除剩餘工程金額121萬元，
    其差額2,297,700元，係被告不履行契約義務所生損害，原
    告得請求損害賠償。
  (五)爰債務不履行損害賠償之法律關係，請求被告應給付原告
    2,297,700元，及自起訴狀繕本送達被告之翌日起至清償日
    止，按年息百分之5計算之利息，並陳明願供擔保，請准宣
    告假執行等語。
二、被告未於言詞辯論期日到場，僅具狀辯稱如下：
  (一)兩造於95年10月間簽訂系爭合約，工程總價220萬元。被告
    自95年10月25日開始施作，分別於95年11月、95年12月、96
    年1月各向原告請領工程款22萬元、44萬元及33萬元，合計
    請領金額為99萬元。
  (二)被告承攬施作系爭工程之範圍？未完工範圍？原告所受損害
    金額是否高達2,366,775元？被告均有爭執。
  (三)系爭合約關於施工範圍文字雖僅記載為奇美六廠無塵室&s
    uuport10消防撒水配管工程。惟該奇美六廠無塵室&suuport
    10消防撒水配管工程，實際共分A、B、C、D等4區，被告承
    攬施作範圍為A、B區，其餘C、D區仍由原告施作。被告嗣因
    人工不足，遂將其中B區轉由訴外人楊秋林施作，原告亦知
    悉此情。詎楊秋林因工程糾紛及週轉問題而行蹤不明，致無
    法繼續施工。況且，被告均按施工進度施作A區，竟遭原告
    拒絕給付，加上A區工程經原告不斷追加及修改，致資金嚴
    重不足，被告僅能施作A區工程，無法一併施作B區。最後與
    原告協調，由原告自行施作B區，A區工程則由被告施工完畢
    。
  (四)被告已依約施作A區工程完畢，至於B區工程雖由原告施工完
    畢，惟原告所提實際點工支出等資料，並不實在，被告否認
    之。因系爭工程總價為220萬元，被告已領取99萬元，僅餘
    121萬元。惟原告竟主張其僱請他人施工費用高達3,576,775
    元，顯不合理。原告亦自行施作C、D區，則原告所提相關資
    料是否其自行施作C、D區之費用，且該相關資料未指明施工
    區域，令人懷疑。是以，被告有合理可疑，原告將自行施作
    C 、D區支出之費用，反向被告請求。
  (五)從而，原告請求均無理由，爰請求駁回原告之訴及其假執行
    之聲請，並陳明如受不利之判決，願供擔保，請准宣告免為
    假執行等語。
三、兩造不爭執事項：
  (一)兩造於95年10月間簽訂系爭合約，工程總價220萬元。被告
    自95年10月25日開始施作，分別於95年11月、95年12月、96
    年1月各向原告請領工程款22萬元、44萬元及33萬元，合計
    請領金額為99萬元。
  (二)系爭合約所稱甲方為原告，乙方為被告。
  (三)系爭工程共分A、B、C、D等4區，其中A、B區（即西區）由
    原告轉包予被告施作，另外C、D（即東區）由原告自行施作
    。
  (四)被告於96年3月間即未再進場施作系爭工程，B區於被告離場
    時尚未完工。
  (五)系爭合約所稱業主為奇美電子股份有限公司，原告之上包為
    九合工程股份有限公司。
  (六)原告為被告代墊公安罰款46,000元。
四、兩造爭執事項：
  (一)被告應否負給付遲延之債務不履行責任？
  (二)被告如應負給付遲延之債務不履行責任者，原告得請求被告
    賠償之損害額為若干元？
五、原告主張依系爭合約約定，系爭工程應於96年2月28日完工
    ，但被告於96年3月間即未再進場施作系爭工程，B區在被告
    離場時尚未完工等情，為被告所不爭執。準此，原告主張被
    告應負給付遲延之債務不履行責任，即非無據。
六、原告又主張因被告拒絕進場繼續完成系爭工程剩餘工程，故
    其自行僱工包含公安罰款在內，合計支出3,507,700元等情
    ，業據原告提出扣款明細總表、匯款申請書影本、應付票據
    憑單影本、支票影本等件為證，復經系爭工程監工丙○○、
    公安人員李欣怡、威翔消防器材工程行負責人蘇名彥、友利
    工程有限公司負責人陳欣愉、鈞維科技股份有限公司負責人
    張龍翔、弘富工程行負責人邱俊得等人，分別於本院審理時
    證述綦詳。準此，堪信原告此部分之主張為實在。
七、原告雖援引系爭合約第8條第3款、第11條等約定，請求被告
    賠償債務不履行之損害。惟按系爭合約第3條約定：「工程
    總價‧‧‧雙方均不得以任何理由要求加價或減價，亦不按
    物價指數調整。」準此約定，再參酌系爭工程中被告未完成
    部分，扣除已給付99萬元，剩餘工程價款為121萬元。換言
    之，剩餘工程如由被告施作完成，至多僅能向原告請求給付
    121萬元而已。如由原告另行僱請他人施作，依系爭合約第
    3條約定，亦僅能以121萬元之代價完成之，均不得以任何理
    由加減價。是以，原告請求被告因債務不履行損害損害賠償
    之金額，應以121萬元為最高限度，始符合系爭合約第3條約
    定之精神。茲因原告因被告無故離場，未完成系爭工程剩餘
    工程，致原告另行僱用他人施作，因此支出3,507,700元等
    情，已如前述。原告據此請求被告債務不履行損害賠償，在
    121萬元限度內，洵屬有據。
九、從而，原告依債務不履行損害賠償之法律關係，請求被告給
    付原告121萬元，及自起訴狀繕本送達被告之翌日即96年12
    月1日起至清償日止，按年息百分之5計算之利息，為有理由
    ，應予准許。逾此範圍，為無理由，應予駁回。
十、原告陳明願供擔保，聲請宣告假執行，經核原告勝訴部分，
    於法並無不合，爰酌定相當擔保金額准許之，並權准許被告
    預供擔保，而免為假執行。至於原告敗訴部分，其假執行之
    聲請，已失所附麗，應予駁回。
十一、兩造其餘攻擊防禦方法及舉證，經審酌後於判決結果不生影
    響，爰不再贅詞論列，附此敘明。
十一、訴訟費用負擔之依據：民事訴訟法第79條。
中    華    民    國    97    年     6    月    13    日
                  民事第一庭    法  官  陳正禧
上正本係照原本作成。
如對本判決上訴，須於收受送達後20日內向本院提出上訴狀。
中    華    民    國    97    年     6    月    16    日
                                書記官  蕭美鈴


司法院資訊處製作；財團法人民間司法改革基金會備份。
